【裁判字號】    89,訴,1191
【裁判日期】    891226
【裁判案由】    違反懲治盜匪條例
【裁判全文】
臺灣彰化地方法院刑事判決                        八十九年度訴字第一一九一號
    公  訴  人  臺灣彰化地方法院檢察署檢察官
    被      告  乙○○
    指定辯護人  本院公設辯護人  己○○
右列被告因違反懲治盜匪條例案件，經檢察官提起公訴（八十九年度偵字第八一八五
號），本院判決如左：
    主  文
乙○○意圖為自己不法所有，以強暴致使不能抗拒而取他人之物，未遂，處有期徒刑
伍年，褫奪公權伍年。
    事  實
一、乙○○曾於民國八十六年間，因竊盜案件，經本院於八十六年五月十二日判處罰
    金四千元確定，於同年八月一日繳清罰金執行完畢。其與丙○○（起訴書誤載為
    林貴美）係母子關係，因常向其母丙○○索取金錢花用，雙方時生糾紛，於民國
    八十九年十月二十八日下午先與其弟丁○○至彰化縣秀水鄉花秀六十巷二號其母
    丙○○現住處吃飯後，於同日二十時三十分許，其弟離去後，藉故欲再向其母索
    討金錢供花用，而遭拒絕，竟意圖為自己不法之所有，先至該處廚房拿取鋤頭，
    以鋤頭毆打丙○○之左手腕二次，欲再下手時為聞悉爭吵聲而趕至之甲○○搶下
    ，乙○○欲再以酒瓶毆打其母丙○○，又為甲○○擋住，乙○○仍不罷手，續以
    腳踹踢已倒地之丙○○頭部，致丙○○因而受有頭部外傷合併左側顳部皮下血腫
    、左側手部割傷合併肌鍵斷裂及拇指掌骨骨折之傷害，乙○○即趁丙○○受傷不
    能抗拒之際，欲以手伸入丙○○之褲子口袋內強行搜取金錢，嗣為原以電話報警
    ，聞訊趕至之甲○○阻止，而未遂。
二、案經丙○○訴請彰化縣警察局鹿港分局報請臺灣彰化地方法院檢察署檢察官偵查
    起訴。
    理  由
一、訊據被告乙○○矢口否認前開犯行，辯稱丙○○係其身分証上記載之母親，且已
    離家十多年，當日係其弟丁○○要找丙○○，方一同前往其母住處，伊原欲借一
    千元予其弟當車資，後改稱係其弟向伊要一千元，因無錢，乃轉向其母借用，遭
    拒絕，即作罷，熟料丙○○即自桌下拿出二支國術館用之鐵棍打其頭部，為抵擋
    才拿鋤頭，當時其弟及其朋友均在場，其後並與之同逛夜市，伊雖有傷，但未驗
    傷，其母提出之診斷書上記載為舊傷，伊未涉有前開犯行云云。惟經查，被害人
    丙○○若已離家十多年，不顧家人生活，被告豈可能得知其現住處？又被告亦坦
    承其母之前給錢均係交水電費等語，顯然丙○○非如被告所述之情形，而被告亦
    坦承當日有向其母索取金錢被拒，故所需探究者為被告經其母拒絕付款後有無前
    開以暴力致使不能抗拒而強取財物之犯行，然被告前開犯行業據其母丙○○指述
    綦詳，丙○○係被告之母，平日並照料其生活，按之常理，若非確有其事，當不
    可能虛構事實陷害被告甚明，故其指述堪為採信，且核與當時在場目睹被告犯行
    之証人甲○○結稱之：當天丙○○並未打被告，有看到被告拿其原放在廚房之鋤
    頭鏟其母親二下，欲再砍第三下時為伊將鋤頭攔下，被告又以酒瓶欲打被害人，
    再被搶下，因看到被告之母流很多血，就以電話報案，見被告再以腳踢丙○○及
    拖起來打，丙○○就倒下來，未看到李女身上之錢，但被告有伸手向丙○○之口
    袋，且被告當時未受傷，而丁○○早已離開，其住處桌下僅有酒瓶，並無鐵棍等
    語相符，再經傳訊被告供稱當時亦在場之證人丁○○，結稱：伊於八十九年十月
    二十八日晚上雖有與被告一起至其母住處吃飯，吃完飯，約八點時即與其朋友阿
    富離開到彰化玩，當時未向被告要錢，因知道他沒有錢，且其身上有幾百元，在
  其要出門時，被告說他有打電話要向其母拿一點錢，但要做什麼伊不知道，伊並
    未看到前開事故，亦未看到鋤頭及鐵棍，係事後方知此事，不知道被告有受傷等
    語，再經傳訊被告嗣後亦指稱在場綽號「阿富」之証人郭勝富，亦結稱「當天丁○○約七點半時要伊到秀水他母親家載他，伊僅去載丁○○而已，並未進入屋內
    ，要離開時亦無看到丙○○用二支鐵棍打被告或被告打他母親，當天晚上被告並
    未與伊及丁○○二人一起到彰化市夜市去逛等語，均與被告前開供述不同，再參
    以接獲被害人報案之警員即證人戊○○結稱：案發後未於甲○○住處看到被告所
    稱之鐵棍等語，而當日最先到場之警員即証人庚○○亦結稱「經值班之人員通知
    有人被打，到現場時被害人丙○○人已被送上救護車，說是被她兒子打的。當場
    未看到鐵棍、鐵器之類的東西，報案當時係晚上八點多，有江昭男在場。說是被
    告打他母親但沒有說被告有搶錢。現場並有拍攝片，未有凌亂之情形，鋤頭是在
    廚房內找到，不是在客廳這裡找到。當場未看到刀子鐵棍之類的東西」等語，顯
    與被告前開所辯不同，前開証人均與被告無何仇怨，故其等供述均堪採信，又丙○○於八十九年十月二十八日因頭部外傷合併左側顳部皮下血腫，左側手部割傷
    合併肌腱斷裂及拇指掌指骨骨折，而經急診療手術，有彰化基督教醫院診斷書在
    卷可稽，再經本院向財團法人彰化基督教醫院調閱丙○○之病歷資料，當天被害
    人確係受有如前述之傷害，有病歷資料影本在卷可稽，顯非如被告所述之係被害
    人早先所受之傷害甚明，再依被害人所受之傷，亦顯非係被告所述之僅係防禦性
    之行為可能造成，而其頭部之傷，亦核與被害人指述之被告以腳踹踢其頭部之情
    形相符，故被害人前開指述亦堪信為實在，此外復有扣案之鋤頭一支、診斷書一
    紙及相片等，並有被告警訊時之錄音帶在卷可資佐証，被告前開所辯顯係事後卸
    責之詞，不堪採信，其犯罪事証明確，犯行洵堪認定。
二、核告所為係犯懲治盜匪條例第五條第二項、第一項第一款之強盜未遂罪。公訴意
    旨雖認被告於當日已強行搶走被害人身上之二百元，而認被告涉有同條第一項一
    款之罪云云，訊據被告堅決否認涉有前開搶錢之犯行，辯稱並未拿取前開金錢等
    語，公訴人認被告涉有前開犯行，係以告訴人丙○○之指述及証人江照南之証述
    為據，惟經查，証人甲○○結稱並未目睹被告搶得前開金錢，係事後丙○○告知
    等語，而當時証人既在場目睹，若被告確有將二百元搶走，當不可能未見到，且
    被害人當時業經被告毆打在地，於混亂之場合，縱其口袋內有金錢，嗣後未找到
    ，惟亦可能因不慎掉落，故尚不能以其口袋內之二百元不見，即認被告搶走前開
    金錢，故公訴人認被告前開所為係強盜既遂罪，應有誤解。被告前開犯罪行為未
    遂，依法減輕其刑。爰審酌被告素行，其犯罪動機、犯罪對象為其母，並持鋤頭
    毆打其母致使不能抗拒，惡性甚為重大，及其犯後多方狡飾，對其母顯不敬重，
    及其犯後不知悔改等一切情狀，量處如主文所示之刑，以示懲戒。又被告所犯係
    強盜罪，依其犯罪之性質，認非予以褫奪公權不足為誡，爰並宣告褫奪公權五年
    。扣案之鋤頭雖係被告犯罪工具，惟係証人甲○○所有，非被告所有之物，業經
    証人甲○○証述在卷，爰不為沒收諭知，併予敘明。
據上論斷，應依刑事訴訟法第二百九十九條第一項前段，懲治盜匪條例第五條第二項
、第一項第一款、第八條，刑法第十一條前段、第二十六條前段、第三十七條第二項
主文。
中      華      民      國    八十九    年     十二     月    二十六    日
                              臺灣彰化地方法院刑事第二庭
                        法      官  王  紋  瑩
右正本證明與原本無異。
如不服本判決，應於判決送達後十日內向本院提出上訴狀（須附繕本）。
告訴人或被害人對於判決如有不服具備理由請求檢察官上訴者，其上訴期間之計算係
以檢察官收受判決正本之日期為準。
                                      法院書記官  鄭  秀  鑾
中      華      民      國     九十     年      一      月      二      日
懲治盜匪條例第五條
有左列行為之一者，處無期徒刑或七年以上有期徒刑：
一、意圖為自己或第三人不法所有，以強暴、脅迫、藥劑、催眠術或他法，致使不能
    抗拒，而取他人之物或使其交付者。
二、發掘墳墓而盜取殮物者。
三、藏匿或包庇盜匪者。
前項第一款之未遂犯罰之。
預備犯第一項第一款之罪者，處一年以下有期徒刑。


司法院資訊處製作；財團法人民間司法改革基金會備份。
